臺灣士林地方法院民事判決　　　　　　　 94年度訴字第822號
原　　　告　丙○○○○○○○○.
法定代理人　甲○○○○ ○○ .
訴訟代理人　馬靜如律師
　　　　　　陳蒨儀律師
被　　　告　乙○○
訴訟代理人　辛武律師
當事人間請求清償借款事件，本院於94年10月4日言詞辯論終結
，判決如下：
    主  文
被告應給付原告美金壹拾萬元及自民國九十四年五月三十一日起
至清償日止，按週年利率百分之六點七五計算之利息。
訴訟費用由被告負擔。
本判決於原告以新台幣壹佰零柒萬元供擔保後，得假執行。被告
如為原告供擔保金新台幣佰貳拾壹萬壹仟肆佰元或將上開金額
提存後，得免為假執行。
    事實及理由
一、原告起訴主張：被告於民國91年2 月間赴原告設於美國內華
    達州之酒店遊樂場遊玩，為換取與現金等值之籌碼以供其娛
    樂之用，特以信用方式向原告商借美金（下同）100,000 元
    ，被告並簽具以原告為受款人之Marker即借據共5 紙，合計
    100,000 元。詎被告於返國後竟拒不清償借款，原告曾委請
    律師催告其於收受催告函後10日內清償，被告於94年5 月20
    日收受催告函，惟其不置理，爰依美國內華達州遊戲業之特
    許與管理法（Licensing And Control of Gaming）第
    463.368 條規定，訴請被告返還100,000 元及自94年5 月31
    日起算之遲延利息等情。並聲明：（一）被告應給付原告
    100,000 元，及自94年5 月31日起至清償日止，按週年利率
    百分之6.75計算之利息；（二）願供擔保請准宣告假執行。
二、被告則以：原告訴訟代理人未經合法代理，起訴並不合法，
    且原告所提出由被告所簽署之Marker借據5 紙，實係由原告
    於賭客向其預借賭注時，即將其意思印於借據上，再由賭客
    簽名，若賭客不同意，勢難取得賭注，故其簽名不具法律效
    力，且兩造間就此合意由美國法院管轄，原告提起本訴，自
    不合法。並聲明：（一）駁回原告之訴；（二）如受不利判
    決，願供擔保請准宣告免假執行。
三、按國際裁判管轄之合意，除當事人明示或因其他特別情事得
    認為具有排他即專屬管轄性質者外，通常宜解為僅生該合意
    所定之管轄法院取得管轄權而已，並不當然具有排他管轄之
    效力。經查：被告於其所簽署之Marker借據上雖載有願受美
    國內華達州之州或聯邦法院之司法管轄等字樣，然被告為中
    華民國國民，依我國民事訴訟法第1 條第1 項之規定，訴訟
    由被告住所地之法院管轄，原告於本院對被告提起訴訟，既
    未違反我國法律就管轄之規定，且對被告而言，我國法院為
    其便利法院，是當事人間就本訴訟所為國際管轄之合意，當
    僅係合意美國法院就本訴訟亦取得管轄權，而無排除我國法
    院管轄權之意，故被告以我國法院無管轄權置辯，並不足採
    。
四、至被告辯稱原告之訴訟代理人未經合法代理一節，經查：被
    告已提出由原告所出具並經美國內華達州公證及我國駐舊金
    山台北經濟文化辦事處認證之委任狀在卷可稽，而代表原告
    公司簽署該委任狀之甲○○○○ ○○ ○○○○○○ 確為原告公司之輔助
    秘書長，亦有原告公司登記資料及章程附卷為憑，則其代表
    原告公司出具委任狀，委任訴訟代理人，既經公證及認證，
    足認原告之訴訟代理人已經合法代理。至被告雖辯稱
    原告起訴狀上僅有原告訴訟代理人之簽名而未有原告之簽名
    ，起訴程式有欠缺云云，然原告訴訟代理人業經合法代理，
    既如前述，起訴狀即無再經原告簽名之必要，是被告就此所
    辯亦不足採。
五、原告主張被告於91年2 月間在原告設於美國內華達州之酒店
    ，先後簽發Marker借據文書以信用方式共取得100,000 元，
    作為換取籌碼以從事賭博之賭資之事實，業據提出借據5 紙
    為證，並為被告所自認，堪信為真實。
六、按法律行為發生債之關係者，其成立要件及效力，依當事人
    意思定其應適用之法律，當事人意思不明時，同國籍者依其
    本國法，國籍不同者依行為地法，涉外民事法律適用法第6
    條第1 項、第2 項前段定有明文。原告本於被告於美國內華
    達州原告所經營之賭場賭檯上所簽立之借據，請求被告給付
    所欠款項，兩造並未約定應適用之法律，揆諸前揭規定，其
    準據法應係行為地法即美國內華達州之法律，合先敘明。
七、次按賭博行為固為我國法令所禁止，然在美國內華達州之拉
    斯維加斯市係法律所允許之行為，且無違法性可言，此為公
    眾週知之事實，並有原告所提出之內華達州遊戲准許及控制
    法第436.368 條節本可稽，並經本院經臺灣高等法院轉呈司
    法院囑託外交部就此函查，據覆依美國內華達州法令，個人
    因賭博產生之借貸契約，可循法律途徑要求給付，原告得執
    被告所簽立之前揭文件要求被告給付相關款項，有臺灣高等
    法院90年1 月20日（90）院賓文實字第01218 號函附之我國
    駐舊金山臺北經濟文化辦事處90年1 月11日函覆為憑，是依
    美國內華達州遊戲准許及控制法第436.368 條規定，原告自
    得持被告所簽發之5 紙借據請求被告還款。
八、再按如未特別約定利率，則利息應以內華達州最大銀行且經
    由金融機構局長於每年1 月1 日或7 月1 日認證之基本利率
    加2%計算之，而以距離交易日之前最近認證者適用之，則有
    原告所提美國商業統一法典ＮＲＳ99.040規定為憑；而查美
    國內華達州距被告簽立前開借據之91年2 月17日前經金融機
    構局長最近認證之91年1 月1 日公布之基本利率為4.75% ，
    亦據原告提出經美國內華達州經由金融機構局長認證之基本
    利率表一份為證；又依前述臺灣高等法院函附之我國駐舊金
    山臺北經濟文化辦事處覆函，原告可於借款生效時即請求被
    告給付利息，是原告於其催告被告返還借款之期限屆至之翌
    日即94年5 月31日起，依週年利率6.75計算利息，自屬有據
    。從而，原告本於Marker之借款關係，依美國內華達州遊戲
    准許及控制法第463.368 條，請求被告給付100,000 元，及
    自94年5 月31日起至清償日止，依週年利率6.75% 計算之利
    息，洵屬有據，應予准許。
九、兩造陳明願供擔保請為宣告假執行或免為假執行，經核均與
    規定相符，爰分別酌定相當之擔保金額予以宣告。
十、據上論結，本件原告之訴為有理由，依民事訴訟法第78條、
    第390 條第2 項、第392 條第2 項，判決如主文。
中　　華　　民　　國　　94　　年　　10　　月　　18　　日
                  民事第二庭  法  官  方彬彬
以上正本證明與原本無異。
如對本判決上訴須於判決送達後20日內向本院提出上訴狀。
中　　華　　民　　國　　94　　年　　10　　月　　24　　日
                              書記官  楊婷婷
